【裁判字號】    98,簡,215
【裁判日期】    980331
【裁判案由】    詐欺
【裁判全文】
臺灣臺中地方法院刑事判決               98年度簡字第215號
公  訴  人  臺灣臺中地方法院檢察署檢察官
被      告  丙○○
上列被告因詐欺案件，經檢察官提起公訴（97年度偵字第28994
號）及移送併案審理（臺灣臺中地方法院檢察署98年度偵字第67
77號），被告於本院準備程序中自白犯罪，本院認為宜以簡易判
決，裁定改依簡易審判程序，判決如下：
    主    文
丙○○幫助意圖為自己不法之所有，以詐術使人將本人之物交付
，處拘役伍拾日，如易科罰金，以新臺幣壹仟元折算壹日。
    犯罪事實及理由
一、丙○○可預見一般人取得他人金融帳戶使用常與財產犯罪密
    切相關，且取得他人存摺之目的在於掩飾犯罪所得之財物或
    財產上利益不易遭人追查，又對於提供帳戶雖無引發他人萌
    生犯罪之確信，但仍以縱若有人持以犯罪，亦無違反其本意
    之幫助犯意，於民國97年9月20日16時，在臺中市○○路與
    五權路路口，將其所有於臺中商業銀行南豐原分行（下稱臺
    中商銀南豐原分行）所申設開立帳號000000000000號帳戶存
    摺影本、提款卡及密碼及向中華郵政股份有限公司新社郵局
    （下稱新社郵局）所申請開立帳號00000000000000號帳戶存
    摺影本、提款卡及密碼，交付予真實姓名年籍不詳、自稱「
    江經理」之成年男子，而「江經理」及其所屬之詐欺集團成
    員取得丙○○所交付之上揭存摺影本、提款卡及密碼後，旋
    即共同基於意圖為自己不法所有之犯意聯絡，分別為下列詐
    欺行為：(一)不詳人等先推由其中一名成年人於97年9月21日
    14 時撥打電話予甲○○，佯裝係東森購物服務人員，向甲○○詐稱：甲○○先前購物，因作業疏失，必須至自動櫃員
    機操作凍結帳戶以防止扣款云云，致甲○○陷於錯誤，而於
    同日21時1分、21時8分，在中崙郵局自動櫃員機，依指示操
    作而接續轉帳匯款新臺幣（下同）2萬2578元、7422元至丙○○前開新社郵局帳戶內，事後再由該不詳人等領出。(二)不
    詳人等再推由其中一名成年人於97年9月21日19時撥打電話
    予戊○○，佯裝係東森購物服務人員，向戊○○詐稱：戊○○購物付款方式誤設定為分期扣款，需依指示至自動櫃員機
    操作解除云云，致戊○○陷於錯誤，而於同日21時50分，到
    新竹縣竹東鎮○○路9號合作金庫自動櫃員機，依指示操作
    而轉帳匯款2萬9989元至丙○○前開新社郵局帳戶內，事後
    再由該不詳人等領出。(三)不詳人等再推由其中一名成年人於
    97年9月21日20時16分撥打電話予己○○，佯裝係東森購物
    服務人員，向己○○詐稱：己○○購物付款方式誤設定為分
    期扣款，需依指示至自動櫃員機操作解除云云，致己○○陷
    於錯誤，而於同日21時10分，到高雄市苓雅區詳細地址不明
    之郵局自動櫃員機，依指示操作而轉帳匯款7883元至丙○○
    前開新社郵局帳戶內，事後再由該不詳人等領出。
    (四)不詳人等推由其中一名成年人於97年9月21日21時17分撥
    打電話予黃麗珊，佯裝係東森購物服務人員，向黃麗珊詐稱
    ：黃麗珊購物付款方式誤設定為分期扣款，需依指示至自動
    櫃員機操作解除云云，致黃麗珊陷於錯誤，而於同日10時2
    分，到臺北縣三重市○○街之臺北富邦銀行自動櫃員機，依
    指示操作而轉帳匯款1萬7696元至丙○○前開臺中商銀南豐
    原分行帳戶內，事後再由該不詳人等領出。
    (五)不詳人等又推由其中一名成年人於97年9月21日21時26 分
    撥打電話予丁○○，佯裝係購物台服務人員，向丁○○詐稱
    ：丁○○購物付款方式誤設定為分期扣款，需依指示至自動
    櫃員機操作解除云云，致丁○○陷於錯誤，而於同日22時2
    分，到臺中縣新社鄉中興嶺郵局自動櫃員機，依指示操作而
    轉帳匯款2萬9988元至丙○○前開臺中商銀南豐原分行帳戶
    內，事後再由該不詳人等領出。
    (六)不詳人等再推由其中一名成年人於97年9月21日21時30分
    撥打電話予乙○○，佯裝係東森購物服務人員，向乙○○詐
    稱：乙○○購物付款方式誤設定為分期扣款，需依指示至自
    動櫃員機操作解除云云，致乙○○陷於錯誤，而於同日21時
    40分，到臺中市詳細地址不明之三信商業銀行自動櫃員機，
    依指示操作而轉帳匯款2萬9985元至丙○○前開臺中商銀南
    豐原分行帳戶內，事後再由該不詳人等領出。嗣因甲○○、
    己○○、戊○○、黃麗珊、丁○○、乙○○等人發覺有異而
    分別報警處理，經警依上開丙○○臺中商銀南豐原分行帳戶
    資料，始循線查獲。
二、前開犯罪事實，有：(一)被告丙○○於警詢、檢察官偵查中及
    本院審理時之自白。(二)證人甲○○、戊○○、己○○、乙○○、丁○○、黃麗珊等人於警詢時之證述。(三)臺中商業銀行
    南豐原分行被告帳號000000000000號帳戶開戶資料及交易明
    細表、中華郵政股份有限公司豐原郵局函及附件之被告新社
    郵局開戶資料及交易明細表、三信商業銀行自動櫃員機交易
    明細、臺北富邦銀行自動櫃員機交易明細、財團法人金融聯
    合徵信中心查詢資料各1份、郵政自動櫃員機交易明細3份、
    合作金庫自動櫃員機交易明細2份。
二、本件被告僅有一次提供2家金融機構帳戶之客觀行為，縱令
    其所幫助之正犯多次從事恐嚇取財及詐欺取財犯行，揆諸前
    揭說明，被告仍應僅有一次幫助犯罪行為。惟被告既係以單
    一幫助行為侵害被害人甲○○、戊○○、己○○、乙○○、
    丁○○、黃麗珊等人之財產法益，並觸犯數個罪名，為想像
    競合犯，應從一重之幫助詐欺取財罪論處。公訴意旨雖未論
    及被告提供新社郵局帳戶資料幫助詐騙被害人甲○○、戊○○、己○○等人之犯罪事實，惟該部分幫助詐欺取財之犯罪
    事實與公訴人已起訴之犯罪事實，既有想像競合犯之裁判上
    一罪關係，為起訴效力所及，本院自應併予審理，附此敘明
    。爰審酌被告所為擾亂金融交易秩序及阻礙國家偵查追緝之
    行使，暨其智識、犯罪目的、手段，犯後坦承犯行，並已賠
    償被害人丁○○2萬9988元，另尚未賠償其餘被害人黃麗珊
    、乙○○、己○○、戊○○、甲○○等人而未和解等一切情
    狀，量處如主文所示之刑，並諭知易科罰金之折算標準。
三、爰依刑事訟訴法第449條第2項、第454條第2項，刑法第30條
    第1項、第339條第1項、第30條第2項、第55條、第41條第1
    項前段，刑法施行法第1條之1，判決如主文。
如不服本判決，應於判決送達後10日內，向本院提出上訴狀（需
附繕本）。
中    華    民    國    98    年    3     月    31    日
                  刑事第九庭    法  官  戴博誠
以上正本證明與原本無異。
如不服本判決，應於判決送達後10日內，向本院提出上訴狀。
                                書記官  林政佑
中    華    民    國    98    年    3     月    31    日
【附錄論罪科刑法條】
刑法第339條第1項：
意圖為自己或第三人不法之所有，以詐術使人將本人或第三人之
物交付者，處5年以下有期徒刑、拘役或科或併科1千元以下罰金
。


司法院資訊處製作；財團法人民間司法改革基金會備份。
